【裁判字號】    96,交聲,198
【裁判日期】    970222
【裁判案由】    違反道路交通管理處罰條例聲明異議
【裁判全文】
臺灣新竹地方法院交通事件裁定         96年度交聲字第198號
移送機關  交通部公路總局臺中區監理所
受處分人  甲○○
即異議人
上列異議人即受處分人因違反道路交通管理處罰條例案件，對交
通部公路總局臺中區監理所於中華民國96年4月30 日以中監違字
第裁60-1AC569601號、60-1AC571208號裁決書，聲明異議，本院
裁定如下：
    主  文
原處分均撤銷。
甲○○均不罰。
    理  由
一、按犯罪事實應依證據認定之，無證據不得認定犯罪事實，刑
    事訴訟法第154條第2項定有明文。次按法院受理有關交通事
    件，準用刑事訴訟法之規定，復為道路交通管理處罰條例第
    89條前段所明定，是最高法院76年台上字第4986號判例所揭
    示：「認定犯罪事實所憑之證據，雖不以直接證據為限，間
    接證據亦包括在內，然而無論直接或間接證據，其為訴訟上
    之證明，須於通常一般之人均不致有所懷疑，而得確信其為
    真實之程度者，始得據為有罪之認定，倘其證明尚未達到此
    一程度，而有合理之懷疑存在時，事實審法院復已就其心證
    上理由予以闡述，敘明其如何無從為有罪之確信，因而為無
    罪之判決，尚不得任意指為違法」之意旨，亦即刑事訴訟法
    上法院認定事實之最重要原則之一即認定被告有罪，就該有
    罪事實不能有任何之合理懷疑存在之原則，於法院審理行為
    人違反道路交通管理處罰條例案件時，當有其適用。易言之
    ，法院於審理行為人違反道路交通管理處罰條例案件，於為
    事實之認定時，如就原處分機關所認定行為人違規之事實仍
    有合理之懷疑，而無法確信行為人確有該當於道路交通管理
    處罰條例各該處罰條文之構成要件事實時，即應依訴訟法上
    待證事實「倘有懷疑，則應從被告之利益作解釋」之證據法
    則，作對受處分人有利之認定。
二、本件移送意旨略以：聲明異議人即受處分人甲○○所有車牌
    號碼K6J-632號重型機車，於民國95年12月25日下午4時7 分
    許及95年12月26日上午9時28 分許，均在臺北市○○路上，
    有「在道路收費停車處所停車經催繳不依規定繳費」等違規
    事實，為臺北市停車管理處以違反道路交通管理處罰條例第
    56條第2 項，掣開北市交停字第1AC569601、1AC571208號舉
    發違反道路交通管理事件通知單逕行舉發（下稱舉發單）。
    嗣異議人於到案日期前（即96年3月26日），向交通部公路
    總局臺中區監理所（下稱臺中區監理所），提出申訴，經原
    處分機關向臺北市停車管理處函查，仍認異議人所有車輛有
    前揭違規之事實，遂於96年4月30日以中監違字第裁60-1AC5
    69 601號、60-1AC571208號違反道路交通管理事件裁決書（
    下稱裁決書），分別裁處罰鍰新臺幣（下同）300 元等語。
三、聲明異議意旨略以：異議人甲○○所有號碼K6J-632 號重型
    機車，並無如上二裁決書上所載時、地有在道路收費停車處
    所停車經催繳不依規定繳費之事實，原二裁決書上所載之時
    間，異議人所有前揭機車皆在新竹，且該機車為異議人平日
    上班代步之工具，茲因95年12月25日為國定假日，並無上班
    紀錄，異議人僅能提出95年12月26日公司（位於新竹市科學
    園區○○路10號3 樓華晶科技股份有限公司）上班之門禁卡
    簽到、退紀錄為證，當日並未出現在臺北，原處分機關僅以
    臺北市停車管理處之管理員之口述，即認異議人有前揭二裁
    決書所載之違規事實，此二裁決顯有違誤，為此聲明不服，
    爰依法聲明異議，並請准將原裁決處分撤銷等語。
四、經查：本件原舉發機關即臺北市停車管理處認定異議人甲○
    ○，於舉發單所載時間、地點，有在道路收費停車處所停車
    經催繳不依規定繳費之事實，無非係以該處管理員高清堂之
    登記為據，有臺北市停車管理處函文略以：「…三、經查本
    案係本處管理員當日巡場時現場目視車號、車色、廠牌所掣
    發繳費通知單之資料確與監理單位鍵檔車籍資料完全吻合，
    如您愛車未於本市收費停車場停車，請檢附該車不在場證明
    ，俾憑續辦。」（見臺灣臺中地方法院96年度交聲字第536
    號卷【下稱536號卷】第7頁），惟查：
  (一)本件異議人甲○○否認於上揭北市交停字第1AC569601、1AC
    571208號舉發單所載時、地，有「在道路收費停車處所停車
    經催繳不依規定繳費」之行為，並於異議狀上自承，上揭機
    車係其平日上班代步工具（見536號卷第2頁），又異議人於
    本院調查時供稱：車號K6J- 632號是異議人所有機車，遭舉
    發那二天異議人的車都在新竹，沒有去台北，也沒有將車借
    給別人，95年12月25日公司放假，異議人將機車停在家裡，
    異議人去臺中，95年12月26日異議人騎機車上班等語（見本
    院卷第8頁）。
  (二)又異議人係任職於新竹市科學園區○○路10號3 樓之華晶科
    技股份有限公司（下稱華晶科技），且車號K6J-632 號重型
    機車業已向該公司申請停車證，有華晶科技96年12月3 日所
    提出之刑事陳報狀在卷足稽（見本院卷13頁），是該車確為
    異議人平日之上班出入該公司所用之代步機車，並非子虛。
  (三)觀原北市交停字第1AC569601號、第1AC571208號舉發單所載
    停車時間分別為96年12月25日下午4時7分、96年12月26日上
    午9 時28分，故該管理員所見機車應係於25日停放後至26日
    上午9 時28分許皆未離開該地；又觀晶華科技所提出其員工
    即異議人甲○○之95年12月26日門禁刷卡紀錄，其於上午 9
    時1分47秒、下午2時5分40秒、晚上7時58秒等時間有進出公
    司之刷卡紀錄（見本院卷第14頁），而原北市交停字第1AC5
    71208號舉發單上所載異議人停車時間為96年12月26日上午9
    時28分，異議人卻於同日上午9時1分47秒進公司，二者相差
    27分鐘，臺北與新竹兩地相距百餘公里，異議人安能於27分
    鐘內騎車自新竹至臺北鄭州路將車停妥，讓管理員再次開單
    ，是原舉發機關指異議人有前揭違規事實，已非無疑。
  (四)再查異議人於本院調查時供稱：「（問：被舉發違規當時家
    中有何人？）婆婆、先生及小孩。」、「（問：你婆婆及先
    生使用何種交通工具？）先生開車，婆婆騎腳踏車，他們都
    會騎機車，但不會使用我的機車。」、「（問：與台北有何
    淵源？）無，之前就學及工作都不是在台北，我先生的姐姐
    住在臺北縣。」等語，是除異議人之先生之姐住在臺北縣外
    ，異議人與臺北並無地緣關係；又異議人與異議人先生皆具
    有正當職業，且異議人先生當時為合宏科技股份有限公司研
    發經理（見本院卷第13頁、21頁），而本件舉發違規事實為
    僅為欠繳110 元（即機車停車費每日20元，工本費70元，見
    536卷第4頁），經催繳仍不依規定繳費，而經臺中監理所裁
    罰共計600 元，依常理，異議人毋庸僅因區區之110元或600
    元，而大費周章向本院提出異議，是若非原舉發單位所指並
    非事實，異議人應不致提出異議，故異議人所辯應可採信。
  (五)又本院依職權向臺北市停車管理處函查，經該處以96年12月
    12日以北市停四字第09636987000 號函覆本院以：經查旨揭
    車輛確有停車之事實，但本處並無拍照資料可供佐證（見本
    院卷第18頁），因之原舉發單位管理員所見「機車」是否為
    異議人所有之車號K6J- 632重型機車，依前揭(三)之說明即有
    疑問，且無法排除為他車偽造「K6J-632」號車牌之俗稱 AB
    車之可能，是本院遍查全卷卷證資料，無從形成異議人有為
    本件違規事實之確信。
五、綜上所述，依前揭對事實真偽有懷疑時，應將利益歸於被告
    之法則，即應作對異議人有利之認定，要難謂異議人所辯為
    無理由，是原處分機關對異議人所為之前開裁決，即難認為
    允當，應由本院將原處分均撤銷，均改諭知異議人不罰，以
    資適法。
六、據上論斷，應依道路交通案件處理辦法第20條前段，裁定如
    主文。
中    華    民    國    97    年    2     月    22    日
                  交通法庭法  官  黃美盈
以上正本證明與原本無異。
如不服本裁定，應於裁定送達後五日內向本院提出抗告狀。
中    華    民    國    97    年    2     月    22    日
                          書記官  吳美雲


司法院資訊處製作；財團法人民間司法改革基金會備份。
